臺灣臺中地方法院交通事件裁定　　　　 94年度交聲字第706號
原處分機關　交通部公路總局臺中區監理所南投監理站埔里分站
受處分人　　甲○○
上列受處分人因違反道路交通管理處罰條例案件，對於交通部公
路總局南投監理站埔里分站民國九十四年八月五日所為之裁決（
埔監字第裁六二─ＧＣ0000000號裁決書），聲明異議，
本院裁定如下：
    主  文
原處分關於違反處罰條例之行為，拒絕停車接受稽查而逃逸部分
撤銷。
前項撤銷部分，不罰。
其餘異議駁回。
    理  由
一、本件受處分人甲○○異議意旨略以：舉發員警之證稱根本與
    事實不符，因為本人於所稱之時、地，根本無任何員警於本
    人前方出面鳴笛制止示意停車，因此無所謂加速逃逸的情形
    ；闖紅燈後如被員警攔阻卻置之不理駛離現場，方有本條例
    第六十條第一項之該當，亦即須明知有員警出面攔阻卻又故
    意加速逃逸，方該當本條項，本人當時沒有違反故意，如何
    該當；員警應是在本人機車後方鳴笛，甚至未鳴笛，有進一
    步究明之必要，當時急於去上班，闖紅燈雖是事實，但闖越
    紅燈後即轉彎行駛，轉彎前後並無員警出面攔阻，至少不是
    在本人前方，為此請求撤銷原處分等語。
二、按道路交通管理處罰條例第七條第一項、第七條之二第一項
    第一款、第五十三條、第六十條第一項、第二項規定：道路
    交通管理之稽查，違規紀錄，由交通勤務警察，或依法令執
    行交通稽查任務人員執行之；汽車駕駛人之行為有闖紅燈之
    情形，當場不能或不宜攔截製單舉發者，得對汽車所有人逕
    行舉發處罰；汽車駕駛人行經有燈光號誌管制之交岔路口闖
    紅燈者，處新臺幣（下同）一千八百元以上五千四百元以下
    罰鍰，並記違規點數三點；另汽車駕駛人，駕駛汽車有違反
    本條例之行為，經交通勤務警察或依法令執行交通稽查任務
    人員制止時，不聽制止或拒絕停車接受稽查而逃逸者，除按
    各該條規定處罰外，處三千元以上六千元以下罰鍰。復依違
    反道路交通管理事件統一裁罰標準表規定，未逾期者，處罰
    鍰二千七百元、三千元整。
三、查本件受處分人甲○○，駕駛其所有車牌ＬＯＭ─三一七號
    重機車，於民國九十四年六月二十七日八時二十二分許，在
    臺中市○○路處，因闖紅燈，且因違反處罰條例之行為，攔
    檢不停拒絕停車接受稽查而加速逃逸之違規，為臺中市警察
    局第一分局員警逕行舉發之事實，雖有舉發違反道路交通管
    理事件通知單一份附卷可稽，惟經受處分人以上開情詞置辯
    。經查：受處分人關於違反處罰條例之行為，拒絕停車接受
    稽查而逃逸部分，依據原舉發機關之執勤員警即證人全啟修
    於九十四年九月十二日在南投地方法院調查時結證稱：「九
    十四年六月二十七日八點二十二分，地點是在臺中市○○○
    路與五權路口，異議人沿五權路往市區方向行駛，闖紅燈後
    沿五權路右轉，我當時站在五權路及五權西路路口，我就鳴
    笛（吹哨子）並揮手示意異議人停車，我吹哨子及揮手的時
    候，異議人尚未經過我的面前，『異議人就好像沒有聽到就
    騎過去』，但我覺得異議人應該有聽到」等語。依證人證述
    之內容觀之，本件舉發違規之執勤員警雖確定受處分人有闖
    紅燈之情，然違規舉發時間為週一上午八時二十二分許，以
    舉發地點之五權路與五權西路係臺中市○○○道路及路口之
    時、地觀之，交通流量應非僅一臺車通過，受處分人主觀上
    能否確實知悉係遭執勤員警攔查，而有拒絕停車接受稽查而
    逃逸之故意，自非無疑。是以依證人之證言並不能確定受處
    分人確有見聞該員警攔停之動作，即與該員警所舉發違反道
    路交通管理處罰條例第六十條第一項之「經交通勤務警察或
    依法令執行交通稽查任務人員制止時，不聽制止或拒絕停車
    接受稽查而逃逸」之違規事實不符，自不能對受處分人依該
    條項處罰。是受處分人就關於違反處罰條例之行為，拒絕停
    車接受稽查而逃逸部分之辯解，尚非無據，原處分未予詳查
    ，遽予裁罰，容有未洽。本件就此部分之異議有理由，原處
    分關於受處分人違反處罰條例之行為，拒絕停車接受稽查而
    逃逸部分應予撤銷，另就其關於違反處罰條例之行為，拒絕
    停車接受稽查而逃逸部分，應諭知不罰。至於受處分人闖紅
    燈部分，除該執勤員警於法院調查時證稱受處分人有闖紅燈
    之情外，受處分人於異議狀亦承認有闖紅燈之語。且就本件
    違規當時現場燈號轉換之情形，證人全啟修為執行勤務之警
    察，其為維持交通秩序，依法執行職務，立場應是客觀公正
    ，且與受處分人素不相識，亦無宿怨，當無設詞誣攀之理，
    是其所為關於現場燈號部分之證言，應屬真實可信。本院經
    查亦無任何證據足資證明執勤警員有捏造事實、違法取締之
    情事，則執勤警員本其維護交通秩序、安全職責所為之逕行
    舉發，自應受到合法、正確之推定。是受處分人確有闖紅燈
    之情，堪以認定。就違規闖紅燈部分，原處分機關據以援引
    同條例第五十三條規定，裁處罰鍰二千七百元整，逾期則依
    裁決書處罰主文規定處罰，核無不當，此部份之異議為無理
    由，應予駁回。
四、據上論斷，應依道路交通管理處罰條例第八十七條第二項、
    道路交通案件處理辦法第十九條、第二十條之規定，裁定如
    主文。
中　　華　　民　　國　　94　　年　　11　　月　　24　　日
                  交通法庭  法　官  張清洲
以上正本證明與原本無異。
如不服本裁定，應於送達後五日內，向本院提出抗告狀。
                            書記官　沈筱玲
中　　華　　民　　國　　94　　年　　11　　月　　24　　日
